臺灣高雄地方法院刑事判決　　　　　　　　　　　　九十二年度易字第一八四三號
　　公　訴　人　臺灣高雄地方法院檢察署檢察官
　　被　　　告　乙○○
右列被告因違反保護令罪等案件，經檢察官提起公訴（九十二年度偵字第一二九三三
號），本院判決如左：
    主  文
乙○○違反法院依家庭暴力防治法第十三條所為禁止實施暴力行為及禁止直接騷擾行
為之裁定，累犯，處有期徒刑陸月，如易科罰金，以參佰元折算壹日；又對於公務員
依法執行職務時，施強暴行為，累犯，處拘役伍拾日，如易科罰金，以參佰元折算壹
日。
    事  實
一、乙○○前於民國八十九年間因傷害、違反家庭暴力防治法案件，分別經本院以八
    十九年度訴字第一八六Ｏ號、八十九年度字第三八六七號判處有期徒刑各五月確
    定，並定應執行刑有期徒刑九月，於九十年五月十二日執行完畢。
二、乙○○係丙○○之子之子，二人間具有家庭暴力防治法第三條第三款所定之家庭
    成員關係。乙○○於上開案件執行完畢出監後詎仍不知悔改，又因家庭暴力行為
    ，經丙○○聲請保護令，而於民國九十一年十二月三十一日經本院以九十一年度
    家護字第一六一五號核發民事通常保護令裁定，禁止乙○○對丙○○等人實施身
    體或精神上不法侵害之行為，亦不得直接或間接為騷擾行為。嗣乙○○竟不知警
    惕，再因實施家庭暴力行為，觸犯家庭暴力防治法等犯行，而於九十二年五月二
    十二日經本院以九十二年度易字第八七九號，判處有期徒刑六月，並於同年六月
    三十日確定。孰料乙○○於上開本院九十二年度易字第八七九號案件判決宣示後
    ，另行基於違反上開通常保護令之犯意，於同年六月十五日下午某時許飲酒後，
    在高雄縣岡山鎮○○路一０一巷三號住處，因不滿其父丙○○對其喝酒行為之管
    教，先以「幹」、「幹你娘」等不雅文字辱罵丙○○，對丙○○造成直接騷擾後
    ，又持煙灰缸作勢欲毆打丙○○，對丙○○為精神上之不法侵害行為。嗣於同日
    下午五時五十五分許，警員甲○○及許哲源因接獲丙○○報案而趕赴現場處理，
    適見乙○○仍在對丙○○以上述言詞辱罵，並以手作勢要抓丙○○，遂決定逮捕
    乙○○。乙○○見狀後，明知甲○○及許哲源均係身著制服，正執行公務之員警
    ，竟另起妨害公務之犯意，於警員甲○○執行逮捕現行犯之公務時，動手強抓甲○○之頸部，施以強暴行為，許哲源見狀遂立即制止乙○○，並加以逮捕，惟警
    員甲○○仍因此受有頸前側抓擦傷皮下瘀血之傷害（傷害部分未據告訴）。
二、案經丙○○訴由高雄縣政府警察局岡山分局報告台灣高雄地方法院檢察署檢察官
    偵查起訴。
    理  由
一、訊據被告乙○○固不否認伊有以上開不雅之文字辱罵告訴人丙○○，及伊曾持煙
    灰缸作勢欲毆打告訴人丙○○等情，惟矢口否認有何妨害公務之犯行，辯稱：伊
    當時已經喝醉了，所以對於是否有與證人即警員甲○○發生拉扯，及甲○○是如
    何受傷乙節，伊並不清楚云云。經查：(一)被告確有以「幹」、「幹你娘」等不雅
    之文字辱罵告訴人丙○○，及伊曾持煙灰缸作勢欲毆打告訴人丙○○等情，業經
    被告於本院九十三年二月十日審理中自白不諱，核與告訴人丙○○於警詢中指訴
    情節相符，而堪予採信；(二)至被告於本院審理中雖供稱：其係在員警到達家中後
    ，才持煙灰缸作勢要打告訴人丙○○云云，惟此與告訴人丙○○於警詢中指訴：
    被告係在員警到達家中前，被告辱罵伊時，即有此行為等語，有所出入；且證人
    即到場處理之警員許哲源亦於偵查中證稱：「．．．我們．．．進去時，見到生
    （指被告）喝醉酒，．．．韓父表示生有以言詞騷擾，我問生，他說有丟東西，
    但沒丟到．．．」等語，顯見被告於警員抵達現場之前，即已持物欲丟擲告訴人
    ；況，依警員許哲源、甲○○職務報告之記載，其二人到達被告家中時，告訴人
    丙○○即向其二人指訴被告對伊有「言語、動作以及口出穢言」等行為，更可認
    定上開被告持煙灰缸作勢欲毆打告訴人丙○○應係在員警許哲源二人到達被告家
    中前之行為無訛，被告上開所供之行為時間顯與事實不符；(三)再對於被告妨害公
    務犯行乙節，被告於九十二年七月十日檢察官偵查中曾自承：伊承認有打警員等
    語，而按「被告以外之人於偵查中向檢察官所為之陳述，除顯有不可信之情況者
    外，得為證據。」，刑事訴訟法第一百五十九條之一第二項定有明文，且參以對
    於被告如何在證人即員警許哲源、甲○○執行逮捕現行犯之公務中有動手強抓證
    人甲○○之頸部，施以強暴行為，並致甲○○受有頸前側抓擦傷皮下瘀血之傷害
    等情，亦據證人許哲源、甲○○於偵查中證述明確；(四)至對於妨礙公務乙節，被
    告雖辯稱：當時喝醉了，不知發生何事云云，然被告於本院審理中，經本院分別
    質諸被告：「警察當時曾經要你以起到警局時，你知否？」、「警察要帶你到警
    局時，你是否不願意與警察去？」等問題，經被告分別答稱：「我知道，但我後
    來如何到警局我就不知道了。」、「我不知道，我當時已酒醉了。」等情，則觀
    諸被告上開所述，被告對於警員到達伊家中並邀之前往警局一事尚且明確知悉，
    何以對其是否拒絕前往警局，及如何前去警局乙節，竟毫無所知？其所辯顯與常
    情有違；再證人即員警許哲源於偵查中另證稱：「．．．我們表示要帶生回派出
    所，生不配合，並有反抗，當時生坐在椅子上，以手揮舞，韓就罵生，生反罵他
    父三字經，並伸手要抓他父，張（指員警甲○○）就伸手要抓他的手，他就以手
    抓住張的脖子不放，抓很久，與張拉扯」等語，足見被告於案發當時意識清楚，
    動作靈活，並無對外界事物缺乏判斷能力之情形；此外，並有驗傷診斷書、前開
    民事保護令一紙附卷可稽，是自難因被告於本院審理中以上開辯詞空言否認，即
    為有利於被告之認定。綜上所述，本件被告犯罪事證明確，應予依法論科。
二、按家庭成員間實施身體或精神上不法侵害之行為，即屬「家庭暴力」；又任何打
    擾、警告、嘲弄或辱罵他人之言語、動作或製造使人心生畏怖情境之行為，即屬
    「騷擾」，家庭暴力防治法第二條第一項、第三項分別定有明文。又按，通常保
    護令係依家庭暴力防治法第十三條之規定所為之裁定，雖有違反上開保護令依同
    法第五十條第一款至第五款數款應處罰之裁定情形，仍應認係一個違反保護令罪
    。查被告係告訴人即被害人丙○○所聲請依家庭暴力防治法核發保護令之相對人
    ，其於收受並被執行保護令後，違反本院依該法第十三條第二項第一款、第二款
    所定之禁止實施家庭暴力、騷擾之裁定，故核被告所為，係犯家庭暴力防治法第
    五十條第一款、第二款之違反保護令罪，及刑法第一百三十五條第一項之妨害公
    務罪。又被告前於八十九年間因傷害、違反家庭暴力防治法案件，分別經八十九
    年度訴字第一八六Ｏ號、八十九年度字第三八六七號判處有期徒刑各五月確定，
    定應執行刑九月，於九十年五月十二日執行完畢，其於有期徒刑執行完畢後五年
    內，再犯有期徒刑以上之罪，為累犯。爰審酌被告無視於保護令之內容，不思改
    正自己行為，動輒對父親即被害人以言語辱罵而騷擾之或施以精神上之暴力侵害
    ，且係在本院前案違反保護令罪案件九十二年五月二十二日宣判後不久，又為本
    件犯行，其所為實屬非是！本不宜輕縱；惟念及被害人即告訴人丙○○於本院審
    理時到庭陳稱：家中僅剩伊及太太二人，而二人年事已高，需要被告給予照顧，
    若被告能夠戒酒不再忤逆伊及太太二人，伊願意原諒他，並請求法院可以赦免被
    告罪責等語（見本院九十三年二月十日審判筆錄），斟酌被告於犯後坦承大部分
    犯行，已有悔意等一切情狀，就被告上開二罪，酌情分別量處如主文所示之刑，
    並諭知易科罰金之折算標準，以示警懲；並希望被告之後，可以戒除喝酒惡習，
    細心照顧父母，不要再有此類行為，否則，即有愧父母親恩！
據上論斷，應依刑事訴訟法第二百九十九條第一項前段，家庭暴力防治法第五十條第
一款、第二款，刑法第十一條前段、第一百三十五條第一項、第四十七條、第四十一
條第一項前段、第五十一條第十款，罰金罰鍰提高標準條例第一條前段、第二條，判
決如主文。
本案經檢察官丁○○到庭執行職務。
中      華      民      國    九十三    年      二      月    二十七    日
                                    臺灣高雄地方法院刑事第十庭
審判長法  官  李  璧  君
                                            法  官  卓  立  婷
                                            法  官  吳  志  豪
右正本證明與原本無異。
如不服本判決，應於判決送達後十日內，向本院提出上訴狀。
                                            書記官  邱  秋  珍
中      華      民      國    九十三    年      三      月      二      日
附錄本案論罪科刑法條全文︰
刑法第一百三十五條第一項
對於公務員依法執行職務時，施強暴脅迫者，處三年以下有期徒刑、拘役或三百元以
下罰金。
家庭暴力防治法第五十條
違反法院依第十三條、第十五條所為之下列裁定者，為本法所稱之違反保護令罪，處
三年以下有期徒刑、拘役或科或併科新台幣十萬元以下罰金︰
一  禁止實施家庭暴力行為。
二  禁止直接或間接騷擾、接觸、通話或其他連絡行為。
三  命遷出住居所。
四  遠離住居所、工作場所、學校或其他特定場所。
五  命完成加害人處遇計畫：戒癮治療、精神治療、心理輔導或其他治療、輔導。
